【裁判字號】    95,易,280
【裁判日期】    950828
【裁判案由】    竊盜等
【裁判全文】
臺灣雲林地方法院刑事判決               95年度易字第280號
公  訴  人  臺灣雲林地方法院檢察署檢察官
被      告  甲○○改名：王泳.
                    國民
選任辯護人  嚴庚辰律師
上列被告因竊盜案件，經檢察官提起公訴（94年度偵字第2129號
），本院判決如下：
    主  文
甲○○連續竊盜，處有期徒刑捌月。
    事  實
一、甲○○（改名：王泳翔）與乙○○為臺灣小松電子材料有限
    公司（下稱小松公司）之同事。甲○○於民國93年4 月間左
    右，因急需現金曾向乙○○商借金錢。因乙○○當時身上並
    無現金，遂將其所有之中華郵政股份有限公司（下稱中華郵
    政）提款卡交給甲○○，並告知其提款卡密碼，經甲○○自
    行持上開提款卡前往提款機提領後，將該提款卡交還給乙○
    ○。詎甲○○竟於知悉乙○○上開提款卡密碼後，基於竊盜
    及以不正方法由自動付款設備取得他人之物之概括犯意，先
    於附表所示之提款時間前，以不詳方式，在不詳地點，竊得
    乙○○上開提款卡後，連續於附表所示之時間至設於雲林縣
    麥寮鄉麥寮漁會後安分部、台塑六輕廠區中華郵政等處之自
    動提款機，放入上開竊得之提款卡並輸入先前記下之密碼，
    使提款機辨識系統對真正持卡人之識別陷於錯誤，而以此不
    正方法提領附表所示之現金，總計9 次，詐得現金新臺幣（
    下同）共350,000 元。甲○○於每次持乙○○之提款卡提領
    現金得逞後，為避免乙○○發覺，仍趁乙○○不備之際將該
    提款卡放回。嗣乙○○於93年10月25日以存摺提款時，始察
    知存款遭人盜領。經乙○○偕同小松公司副廠長柯銘坤、課
    長梁堯津於徵得甲○○同意後，於93年10月27日前往甲○○
    宿舍內察看，在其衣櫃內發現1 件外套裝有50,000元，另在
    其所有之自用小客車內，發現1 件外套內裝有40,0 00 元，
    經報警處理，始悉上情。
二、案經被害人乙○○訴由雲林縣警察局台西分局報請臺灣雲林
    地方法院檢察署檢察官偵查後起訴。
    理  由
一、證人乙○○證稱：於93年4 月份左右，因被告甲○○向其表
    示因急需要向其借用現金，因其當時，其即將中華郵政之提
    款卡交付被告自行前往提款，並有告知被告提款卡之密碼。
    在將提款卡借予被告並告知密碼後，至發現遭盜領時之期間
    ，其未曾變更提款卡之密碼，亦未告知被告以外之人提款卡
    之密碼。台塑六輕廠區中華郵政之提款機距離被告居住之宿
    舍約1 、200 公尺，走路需時5 分鐘以內等語（見偵卷第8
    頁、本院卷第48頁反面、第50頁至第51頁）。被告對於曾向
    證人乙○○借錢，證人乙○○因而曾將提款卡交付並告知提
    款卡密碼，以及中華郵政提款機距離其宿舍約200 公尺等情
    均不爭執，堪信屬實。
二、證人即小松公司副廠長柯銘坤於檢察官訊問時證稱：於乙○
    ○及課長梁堯津向其報告乙○○金錢遭盜領後，經徵得被告
    之同意前往被告宿舍察看，在被告宿舍個人衣櫃內之外套發
    現有現金5 萬元，於被告所有之自用小客車上並發現現金4
    萬元。被告向其解釋車上之4 萬元係當日早上在麥寮一家電
    子遊戲場贏得，至宿舍之5 萬元係先前贏得的等語（見偵卷
    第27頁）。核與證人乙○○所述大致相符（見偵卷第9 頁）
    。被告對於上開在其宿舍及車上發現上開金錢一節也不爭執
    ，亦可認定屬實。
三、被害人乙○○於附表所示時間、遭盜領如附表所示之金額一
    事，有證人乙○○之證述及乙○○之中華郵政帳戶交易明細
    表、存摺影本各1 份（見警卷第19頁至第21頁）在卷可證，
    也為被告所不爭執（見偵卷第60頁），亦堪認定。
四、依證人乙○○上開證述，其與被告係於同一辦公室辦公之同
    事，其所有之提款卡僅曾借予被告使用，密碼也僅告知過被
    告，並未告知被告以外之人。而被告而被害人乙○○所有之
    中華郵政帳戶內金錢遭盜領之時間，與被告進入其居住宿舍
    之時間，相差均在3 分鐘以內，亦經證人乙○○陳述甚詳，
    並有被告居住之宿舍出入紀錄報表1 紙在卷可查（見本院卷
    第51頁、警卷第11頁至第12頁、第22頁）。經查：
  (一)一般提款卡設定之密碼如輸入錯誤，並無法順利提款，錯誤
    超過3 次以上，則無法使用提款卡提取金錢，此為一般人共
    知之經驗。而被害人乙○○所有之上開提款卡密碼，既僅曾
    告知過被告，得以持乙○○所有之上開提款卡前往提款機提
    款之人，除被害人乙○○以外，應僅只有知悉被害人乙○○
    上開提款卡密碼之被告。
  (二)而被害人乙○○遭盜領金錢之時間，與如附表編號7 、8 、
    9 等3 次被告進入其居住宿舍之時間，均僅相差不到3 分鐘
    之時間。附表編號9 被告進入宿舍之時間固然早於被害人帳
    戶遭盜領之時間，惟被告本有可能係先進入其居住之宿舍取
    物後，方外出提款。況相差時間僅約2 分鐘左右，以提款機
    時間與被告宿舍刷卡機器之時間未經對時，且未必均為精準
    之時間，存有上開誤差當無不合理。而被告進入其居住之宿
    舍，並無必要由被告本人刷卡，僅需由同一時間欲進入宿舍
    之1 人刷卡即可，亦經證人乙○○證述在卷（見本院卷第51
    頁反面）。亦即，被告進入其居住之宿舍時，可利用他人進
    入之際一同進入，而無須使用其自己之卡片。因此，被害人
    乙○○所有帳戶內金額遭盜領之時間後，雖無被告進入其居
    住宿舍之記錄，並不足為有利被告之認定。然被告進入宿舍
    時間存有紀錄時，必係被告使用其自己之卡片進入宿舍，應
    先予辨明。而被告居住之宿舍與中華郵政提款機相距約200
    公尺之距離，依證人乙○○所述，兩者距離以步行不致超過
    5 分鐘之時間，亦即被告在使用提款機提款後，回到居住宿
    舍的時間應在5 分鐘以內。再佐以上述，被告居住之宿舍刷
    卡機器之時間與提款機時間當有誤差一事，被告於被害人乙
    ○○所有帳戶內金額遭盜領之時點後不久即進入被告居住之
    宿舍之事實也可認定。
  (三)本院認為被害人提款卡之密碼，除被害人本人外既僅被告1
    人知悉，而被害人帳戶金錢遭人多次盜領，卻均未發生提款
    卡因密碼輸入錯誤而不能使用之情形，盜領之人應係知悉被
    害人提款卡密碼之人亦即被告；而被害人帳戶遭盜領之時間
    與被告進入宿舍之時間又相近，以及於被害人乙○○察覺帳
    戶內金錢遭人盜領後，在被告居住之宿舍內及其車上共發現
    9 萬元現金，而依被告自述其月薪為42,000元，於92、93年
    間分別因沈迷賭博電玩輸去20萬元、100 萬元左右，並向銀
    行借貸約100 萬元，借貸之金錢由每月薪水中清償（見本院
    卷第55頁反面至第56頁反面），則被告扣除每月生活所需及
    上開清償貸款費用外，於93年10月27日身上卻尚有共9 萬元
    之現金，被告其來源之供述又顯然不實（詳如下述）等情綜
    合以觀，被害人乙○○帳戶遭人盜領，當係被告所為應可認
    定。
五、至被告辯稱上開在其宿舍及車上發現之現金係其在可兌換現
    金之電子遊戲場贏得云云。然證人即領先電子遊戲場負責人
    林進昭於檢察官訊問時證稱其開設之遊戲場並沒有在換錢（
    見偵卷第28頁）。該遊藝場開分員林麗純也於警詢時否認有
    兌換現金情事，陳稱客人所贏計分，均係以計分相贈，以供
    他日前來把玩。並表示不記得被告曾於93年10月27日前往領
    先電子遊戲場把玩電玩。（見偵卷第19頁）而被告對於4 萬
    元現金先供稱係在領先遊戲場向男性老闆換得之彩金（見偵
    卷第10頁）；嗣後又更異前詞陳稱係用贏得之分數向客人換
    得的（見偵卷第29頁）。被告對於4 萬元現金來源供述前後
    不一，已難以採信。縱辯護人為被告辯稱係因證人林進昭要
    被告不可以說係向證人林進昭兌換所得，然被告因4 萬元而
    有遭認定竊盜之虞，如證人林進昭否認曾兌換金錢予被告，
    對被告辯解更形不利，被告卻於檢察官訊問時願意協助證人
    林進昭脫免經營賭博電玩之犯嫌？況被告供稱係向領先電子
    遊戲場老闆兌換所得，也為證人林進昭及林麗純所否認，更
    難以佐證被告所述屬實。因此，被告上開辯解顯係卸責之詞
    ，無可採信。
六、查被告行為後，刑法於94年2 月2 日公布，於95年7 月1 日
    施行，其中刪除刑法第56條，修正第2 條、第28條、第33條
    、第55條規定。按行為後法律有變更者，適用行為時之法律
    ，但行為後之法律有利於行為人者，適用最有利於行為人之
    法律，現行刑法第2 條第1 項訂有明文。此條規定乃與刑法
    第1 條罪刑法定主義契合，而貫徹法律禁止溯及既往原則，
    係規範行為後法律變更所生新舊法律比較適用之準據法，是
    刑法第2 條本身雖經修正，但刑法第2 條既屬適用法律之準
    據法，本身尚無比較新舊法之問題，應一律適用裁判時之現
    行刑法第2 條規定以決定適用之刑罰法律，先予辨明。又以
    本次刑法修正之比較新舊法，應就罪刑有關之共犯、未遂犯
    、想像競合犯、牽連犯、連續犯、結合犯，以及累犯加重、
    自首減輕暨其他法定加減原因（如身分加減）與加減例等一
    切情形，綜其全部罪刑之結果而為比較，最高法院95年5 月
    23日著有95年度第8 次刑庭會議決議可資參照。經查：
  (一)刑法第320條第1項竊盜罪，法定刑為5年以下有期徒刑、拘
    役或5百元以下罰金，據修正後刑法施行法增訂第1條之1：
    「中華民國94年1月7日刑法修正施行後，刑法分則編所定罰
    金之貨幣單位為新臺幣。94年1月7日刑法修正時，刑法分則
    編未修正之條文定有罰金者，自94年1月7日刑法修正施行後
    ，就其所定數額提高為30倍。但72年6月26日至94年1月7日
    新增或修正之條文，就其所定數額提高為3倍」及刑法第33
    條第5款修正為：「主刑之種類如下：五、罰金：新臺幣1千
    元以上，以百元計算之」等規定，是依修正後之法律，刑法
    第320條第1項竊盜罪所得科處之罰金刑最高為新臺幣15,000
    元；然依被告行為時之刑罰法律，即罰金罰鍰提高標準條例
    第1條前段規定之提高倍數10倍及刑法第33條第5款規定之罰
    金最低額1元計算，該罪之罰金刑最高為銀元5,000元，最低
    額為銀元1元，若換算為新臺幣，最高額雖與新法同為新臺
    幣15,000元，然最低額僅為新臺幣3 元。至刑法第339 條之
    2 法定刑罰金刑部分，亦同。因此，比較上述修正前、後之
    刑罰法律，自以被告行為時關於科處罰金刑之法律較有利於
    被告。
  (二)又刑法第56條連續犯之規定業於94年1 月7 日修正刪除，並
    於95年7 月1 日施行。是於新法修正施行後，被告之數犯罪
    行為，即須分論併罰。此刪除雖非犯罪構成要件之變更，但
    顯已影響行為人刑罰之法律效果，自屬法律有變更，依新法
    第2條 第1 項規定，比較新、舊法結果，仍以被告行為時之
    法律即舊法論以連續犯較有利於被告。
  (三)刑法第55條後段之牽連犯規定亦於94年1 月7 日經刪除，並
    於95年7 月1 日施行。是於新法修正施行後，被告所為具方
    法、結果或手段、目的關係之數行為，即須分論併罰。比較
    新舊法之規定，仍應適用被告行為之法律較有利於被告。
  (四)綜合上述各條文修正前、後之比較，揆諸前揭最高法院決議
    及修正後刑法第2 條第1 項前段、後段規定之「從舊、從輕
    」原則，自應適用被告行為時之法律，即修正前刑法之相關
    規定及罰金罰鍰提高標準條例第1 條前段規定，予以論處。
七、核被告甲○○所為，係犯刑法第320 條第1 項之竊盜罪及同
    法第339 條之2 第1 項以不正方法由自動付款設備取得他人
    之物罪。被告於附表所示時間多次竊取被害人乙○○之提款
    卡，及多次以不正方法由自動付款設備取得被害人之現金，
    均時間緊接，所犯罪名相同，顯係出於概括之犯意為之，為
    連續犯，應均依修正前刑法第56條之規定各論以一竊盜罪及
    一以不正方法由自動付款設備取得他人之物罪，並均加重其
    刑。被告所犯上開2 罪間，有方法結果之牽連關係，應依修
    正前刑法第55條後段牽連犯之規定，從一重之刑法第320 條
    第1 項之竊盜罪處斷。
八、爰審酌被告甲○○利用被害人乙○○與其因同事關係慷慨借
    予金錢，並因信任而告以提款卡密碼之機會，屢次竊取被害
    人提款卡後盜領現金花用，造成被害人乙○○財產之損失達
    35萬元。而被告於本院審理時自述因沈迷於賭博電玩而於93
    年間因而輸去1 百萬左右之鉅款（見本院卷第54頁反面），
    亦足見被告素行不佳。又考量被告於犯後矢口否認犯行，怯
    於認錯，難認有何悔意等一切情狀，爰量處如主文所示之刑
    。
據上論斷，應依刑事訴訟法第299 條第1 項前段，刑法第2 條第
1 項前段、第320 條第1 項、第339 條之2 第1 項，修正前刑法
第56條、第55條，罰金罰鍰提高標準條例第1 條前段，判決如主
文。
本案經檢察官丙○○到庭執行職務
中    華    民    國    95    年    8     月    28    日
                  刑事第二庭審判長法  官  林  輝  煌
                                  法  官  柯  志  民
                                  法  官  李  明  鴻
以上正本證明與原本無異。
如不服本判決，應於判決送達後10日內，向本院提出上訴狀。（
須附繕本）
中    華    民    國    95    年    8     月    28    日
                                 書記官  孫  秀  桃
附表：
  ┌──┬──────┬───────┬─────┬────────┬─────┐
  │編號│提款日期    │提款時間      │提領金額  │使用之提款機    │被告進入  │
  │    │            │              │（新台幣）│                │宿舍時間  │
  │    │            │              │          │                │（較接近被│
  │    │            │              │          │                │害人乙○○│
  │    │            │              │          │                │遭盜領之時│
  │    │            │              │          │                │間）      │
  ├──┼──────┼───────┼─────┼────────┼─────┤
  │01  │93年8月28日 │12時20分      │20,000元  │雲林縣麥寮鄉麥寮│          │
  │    │            │              │          │漁會後安分部櫃員│          │
  │    │            │              │          │機              │          │
  ├──┼──────┼───────┼─────┼────────┼─────┤
  │02  │93年8月28日 │12時21分      │20,000元  │同上            │          │
  ├──┼──────┼───────┼─────┼────────┼─────┤
  │03  │93年8月28日 │12時22分      │20,000元  │同上            │          │
  ├──┼──────┼───────┼─────┼────────┼─────┤
  │04  │93年9月30日 │22時57分      │30,000元  │雲林縣麥寮鄉台塑│22時32分52│
  │    │            │              │          │六輕廠區內中華郵│秒        │
  │    │            │              │          │政提款機        │          │
  ├──┼──────┼───────┼─────┼────────┼─────┤
  │05  │93年9月30日 │23時0分       │50,000元  │同上            │22時32分52│
  │    │            │              │          │                │秒        │
  ├──┼──────┼───────┼─────┼────────┼─────┤
  │06  │93年10月6日 │22時42分      │50,000元  │同上            │22時25分27│
  │    │            │              │          │                │秒        │
  ├──┼──────┼───────┼─────┼────────┼─────┤
  │07  │93年10月18日│23時01分      │60,000元  │同上            │23時3分12 │
  │    │            │              │          │                │  秒      │
  ├──┼──────┼───────┼─────┼────────┼─────┤
  │08  │93年10月20日│0時3分        │60,000元  │同上            │0時4分22秒│
  │    │            │              │          │                │          │
  ├──┼──────┼───────┼─────┼────────┼─────┤
  │09  │93年10月20日│23時23分      │40,000元  │同上            │23時21分3 │
  │    │            │              │          │                │秒        │
  ├──┴──────┴───────┴─────┴────────┴─────┤
  │                                共計350,000元                               │
  └──────────────────────────────────────┘
附錄本案論罪科刑法條全文
中華民國刑法第320條
（普通竊盜罪、竊佔罪）
意圖為自己或第三人不法之所有，而竊取他人之動產者，為竊盜
罪，處五年以下有期徒刑、拘役或五百元以下罰金。
意圖為自己或第三人不法之利益，而竊佔他人之不動產者，依前
項之規定處斷。
前二項之未遂犯罰之。
中華民國刑法第339條之2
（違法由自動付款設備取得他人之物之處罰）
意圖為自己或第三人不法之所有，以不正方法由自動付款設備取
得他人之物者，處三年以下有期徒刑、拘役或一萬元以下罰金。
以前項方法得財產上不法之利益或使第三人得之者，亦同。


司法院資訊處製作；財團法人民間司法改革基金會備份。
